【裁判字號】    98,交上易,52
【裁判日期】    980416
【裁判案由】    過失傷害
【裁判全文】
臺灣高等法院刑事判決                98年度交上易字第52號
上  訴  人  臺灣板橋地方法院檢察署檢察官
被      告  丙○○
                    樓
上列上訴人因被告過失傷害案件，不服臺灣板橋地方法院97年度
交易字第714 號，中華民國97年12月31日第一審判決（起訴案號
：臺灣板橋地方法院檢察署97年度調偵字第1041號），提起上訴
，本院判決如下：
    主  文
上訴駁回。
    事實及理由
一、本案經本院審理結果，認第一審以被告丙○○犯刑法被告所
    為，係犯刑法第284條第1項後段過失致重傷罪（原判決於論
    罪時誤載為刑法第284條第1項前段，應予更正），判處拘役
    五十日，並諭知易科罰金折算之標準為新臺幣一千元折算一
    日，緩刑二年。認事用法及量刑均無不當，應予維持，並引
    用第一審判決書記載之事實、證據及理由（如附件）。
二、檢察官上訴意旨略以：被害人甲○○因被告犯行呈植物人狀
    態，損害甚大，且為終身不得回復之重傷害，對被害人家屬
    而言，皆屬極大之身心煎熬，並遭致極大之經濟負擔，原判
    決僅量處拘役五十日，緩刑二年，尚屬過輕，請撤銷原判決
    ，另判處有期徒刑九月，緩刑三年以上云云。第按：關於刑
    之量定，係實體法上賦予法院得為自由裁量之事項，倘其量
    刑已以行為人之行為罪責為基礎，並斟酌刑法第57條各款所
    列情狀，在法定刑度內，酌量科刑，如無偏執一端，致明顯
    失出失入情形，上級審法院即不得單就量刑部分遽指為不當
    或違法。經查：原審就其刑之裁量，已審酌被告有起駛前未
    注意行人，而未讓行人優先通行之過失，導致被害人甲○○
    受重傷之結果，惟其業已坦承犯行，頗有悔意，又從無前科
    ，素行良好，有本院被告前案紀錄表可憑，並獲得被害人家
    屬原諒等情，已經指定代行告訴人乙○○陳明在卷，有原審
    97年12月15日準備程序筆錄、撤回告訴聲請狀各1 份在卷可
    憑等一切情狀，為其量刑之基礎。並說明被告未曾因故意犯
    罪而受有期徒刑以上刑之宣告，其經此偵審程序，應知所警
    惕，諒無再犯之虞，且關於本案交通事故，已獲得被害人家
    屬原諒等情，因認對被告所處之刑，以暫不執行為當，是依
    刑法第74條第1項第1款規定予以宣告緩刑二年，以勵自新。
    核無逾越法定刑度或顯然濫用權限之情形，復無畸重畸輕之
    失。檢察官上訴意旨指摘原判決量刑失當，為無理由，應予
    駁回。
據上論結，應依刑事訴訟法第368條、第373條，判決如主文。
本案經檢察官楊秀琴到庭執行職務。
中    華    民    國    98    年     4    月    16    日
                  刑事第十二庭審判長法  官  蔡永昌
                                    法  官  施俊堯
                                    法  官  蔡新毅
以上正本證明與原本無異。
不得上訴。
                                    書記官  楊秋鈴
中    華    民    國    98    年    4     月    17    日
※附件
臺灣板橋地方法院刑事判決             97年度交易字第714號
公  訴  人  臺灣板橋地方法院檢察署檢察官
被      告  丙○○
上列被告因過失傷害案件，經檢察官提起公訴（97年度調偵字第
1041號），本院裁定改依簡式審判程序審理，並判決如下：
    主      文
丙○○犯過失致重傷罪，處拘役伍拾日，如易科罰金，以新台幣
壹仟元折算壹日；緩刑貳年。
    事實及理由
一、本案犯罪事實、證據，除事實部分補充「丙○○考領有普通
    小型車駕駛執照；又於肇事後，在犯罪未被有偵查權之機關
    或公務員發覺前，留在現場，主動向據報前來處理員警表明
    係肇事者而接受裁判。」；另證據部分補充「丙○○於本院
    訊問時之自白、自首情形紀錄表1 份。」外，其餘均引用附
    件起訴書之記載。
二、被告丙○○所犯為死刑、無期徒刑或最輕本刑為3 年以上有
    期徒刑以外之罪，其於準備程序中就被訴事實為有罪之陳述
    ，經法官告知簡式審判程序之旨，並聽取公訴人之意見後，
    依刑事訴訟法第273 條之1 第1 項規定，裁定進行簡式審判
    程序，合先敘明。
三、按行車前應注意之事項，依下列規定：六起駛前應顯示方向
    燈，注意前後左右有無障礙或車輛行人，並應讓行進中之車
    輛行人優先通行，道路交通安全規則第89條第1 項第6 款定
    有明文。被告既考領有駕駛執照，對於上揭規定自應知悉及
    遵守；而肇事地點為柏油路面、乾燥、無缺陷，且當時天候
    晴，視距良好等情，有道路交通事故調查報告表可憑（見偵
    (一)卷第14頁），又當時情形並無不能注意之情事，被告竟疏
    未注意車前右側之行人甲○○，而未讓行進中之甲○○優先
    通行，自有過失。被告因前述過失而肇事撞擊甲○○，致其
    受有頭部外傷合併多處腦內血腫，經送醫診治後，仍造成神
    智與語言不清，四肢乏力，生活完全依賴他人照護，永久不
    能復原之重傷害；是該傷害結果與被告過失行為間，顯然有
    相當因果關係，被告自應負過失致重傷罪責，洵堪認定。
四、核被告所為，係犯刑法第284 條第1 項前段之過失致重傷罪
    。另按刑法第62條所規定之自首，以對於未發覺之罪，向有
    偵查權之機關或公務員自承犯罪，進而接受裁判為要件；查
    被告於肇事後犯行未被發覺前，即留在現場，主動向據報前
    來處理員警表明係肇事者並接受裁判一節，有自首情形紀錄
    表1 份可憑（見偵(一)卷第17頁），足認被告係對於未發覺之
    犯罪自首而接受裁判，爰依刑法第62條前段規定減輕其刑。
五、爰審酌被告有起駛前未注意行人，而未讓行人優先通行之過
    失，導致被害人甲○○受重傷之結果，惟其業已坦承犯行，
    頗有悔意，又從無前科，素行良好，有臺灣高等法院被告前
    案紀錄表可憑，並獲得被害人家屬原諒等情，已經指定代行
    告訴人乙○○陳明在卷，有本院民國97年12月15日準備程序
    筆錄、撤回告訴聲請狀各1 份在卷可憑（見本院卷第21至24
    、31頁）等一切情狀，量處如主文所示之刑，並諭知易科罰
    金之折算標準，以示懲儆。
六、被告未曾因故意犯罪而受有期徒刑以上刑之宣告，有臺灣高
    等法院被告前案紀錄表1 份在卷可憑，其經此偵審程序，應
    知所警惕，諒無再犯之虞。且關於本案交通事故，已獲得被
    害人家屬原諒等情，業如前述，本院因認對被告所處之刑，
    以暫不執行為當，爰依刑法第74條第1 項第1 款規定予以宣
    告緩刑2 年，以勵自新。
七、據上論斷，應依刑事訴訟法第273 條之1 第1 項、第299 條
    第1 項前段、第310 條之2 、第454 條第2 項，刑法第284
    條第1 項後段、第62條前段、第41條第1 項前段、第74條第
    1 項第1 款，刑法施行法第1 條之1 ，判決如主文。
本案經檢察官彭聖斐到庭執行職務。
中    華    民    國    97    年    12    月    31    日
                  交通法庭  法  官  洪珮婷
以上正本證明與原本無異。
如不服本判決應於收受本判決後10日內向本院提出上訴書狀，並
應敘述具體理由。
                            書記官  陳永訓
中    華    民    國    97    年    12    月    31    日
※原判決附件
臺灣板橋地方法院檢察署檢察官起訴書
                                    97年度調偵字第1041號
    被      告  丙○○  女  40歲（民國○○年○月○日生）
                        住臺北縣板橋市○○○路○段11之10
                        號17樓
                        國民身分證統一編號：Ｚ000000000號
上列被告因過失傷害案件，業經偵查終結，認應提起公訴，茲將
犯罪事實及證據並所犯法條分敘如下：
     犯罪事實
一、丙○○於民國97年1月15日清晨約6時25分許，駕駛車牌號碼
    9075-ES號自用小客車，自位於臺北縣板橋市○○○路○段之
    「高爾夫社區」之地下停車場駛出時，本應注意車輛前後左
    右有無行人，並應讓行進中之行人優先通行，而依當時情形
    並無不能注意之情事，竟疏於注意及此，貿然自該停車場上
    坡車道駛出至南雅南路 2段與貴興路口，其右前車頭因而撞
    及當時由東往西自人行道走來之行人甲○○，致甲○○倒地
    並受有頭部外傷合併多處腦內血腫，經送醫診治後，仍造成
    神智與語言不清，四肢乏力，生活完全依賴他人照護，永久
    不能復原之重傷害。
二、案經指定代行告訴人乙○○告訴及臺北縣政府警察局土城分
    局報告偵辦。
    證據並所犯法條
一、證據清單與待證事實：
┌──┬───────────┬─────────────┐
│編號│    證  據  名  稱    │    待  證  事  實        │
├──┼───────────┼─────────────┤
│一  │被告丙○○於警詢及偵查│被告於上開時、地駕駛9075 -│
│    │中之供述。            │ES號自用小客車，撞及被害人│
│    │                      │甲○○，致甲○○倒地受傷之│
│    │                      │事實。                    │
├──┼───────────┼─────────────┤
│二  │代行告訴人於警詢及偵查│被害人遭撞擊後，至今仍呈植│
│    │中之指訴。            │物人狀態之事實。          │
├──┼───────────┼─────────────┤
│三  │臺北縣政府警察局板橋分│被告於前揭時地疏未注意車輛│
│    │局道路交通事故現場圖、│前後左右有無行人，並應讓行│
│    │現場草圖、道路交通事故│進中之行人優先通，而過失撞│
│    │調查報告表（一）、（二│及行人甲○○之事實。      │
│    │）、現場照片及臺灣省臺│                          │
│    │北縣區車輛行車事故鑑定│                          │
│    │委員會北縣鑑字第970713│                          │
│    │號鑑定意見書各 1份。  │                          │
├──┼───────────┼─────────────┤
│四  │亞東紀念醫院97年 4月15│甲○○遭被告撞擊，致頭部外│
│    │日及97年 9月16日診斷證│傷合併多處腦內血腫，經治療│
│    │明書各 1份。          │後，仍呈植物人狀態，造成神│
│    │                      │智與語言不清，四肢乏力，生│
│    │                      │活完全依賴他人照護，永久不│
│    │                      │能回復之重傷害。          │
│    │                      │                          │
└──┴───────────┴─────────────┘
二、核被告所為，係犯刑法第284條第1項後段之過失致重傷害罪
    嫌。
三、依刑事訴訟法第251條第1項提起公訴。
    此  致
臺灣板橋地方法院
中    華    民    國    97    年    10    月    24    日
                               檢  察  官    張 淑 美
本件正本證明與原本無異
中    華    民    國    97    年    11    月    4     日
                               書  記  官
附錄本案所犯法條全文：
中華民國刑法第284條（過失傷害罪）
因過失傷害人者，處6月以下有期徒刑、拘役或5百元以下罰金，
致重傷者，處 1 年以下有期徒刑、拘役或 5 百元以下罰金。
從事業務之人，因業務上之過失傷害人者，處1年以下有期徒刑
、拘役或1千元以下罰金，致重傷者，處3年以下有期徒刑、拘役
或2千元以下罰金。


司法院資訊處製作；財團法人民間司法改革基金會備份。
